【裁判字號】    89,上易,1488
【裁判日期】    890719
【裁判案由】    詐欺
【裁判全文】
臺灣高等法院臺中分院刑事判決                  八十九年度上易字第一四八八號
    上  訴  人  臺灣南投地方法院檢察署檢察官
    被      告  甲○○
              （即周振宏）
右上訴人因被告詐欺案件，不服台灣南投地方法院八十九年度易字第二六六號，中華
民國八十九年五月十九日第一審判決（起訴案號：台灣南投地方法院檢察署八十八年
度偵字第五一○六號），提起上訴，本院判決如左：
      主  文
上訴駁回。
      理  由
一、本案經本院審理結果，認第一審判決並無違誤，應予維持，並引用第一審判決書
    記載之理由（如附件）。
二、檢察官上訴意旨仍執前詞指摘原判決不當，其上訴無理由，應予駁回。又告訴人
    嗣如何請求被告返還借款係屬民事問題，允宜依民事法律關係尋求解決，併此說
    明。
三、被告經本院合法傳喚而無正當理由不到庭，爰不待其陳述逕行判決。
四、據上論斷，應依刑事訴訟法第三百七十三條、第三百六十八條、第三百七十一條
    ，判決如主文。
本案經檢察官丙○○到庭執行職務。
中  華      民      國    八十九     年      七     月      十八    日
                                  臺灣高等法院臺中分院刑事第八庭
                                        審判長法  官  羅  得  村
                                              法  官  姚  勳  昌
                                              法  官  劉  榮  服
右正本證明與原本無異。
不得上訴。
                                              書記官  林  玉  惠
中      華      民      國    八十九     年      七     月      十九    日
                                                                        Ｄ
臺灣南投地方法院刑事判決                          八十九年度易字第二六六號
    公  訴  人  臺灣南投地方法院檢察署檢察官
    被      告  甲○○(周振宏)
                        男二十四歲（民國○○○年○月○○○日生）業工
                        住彰化縣伸港鄉○○村○○路一九號
                        身分證統一編號：Ｚ000000000號
右列被告因詐欺案件，經檢察官提起公訴（八十八年度偵字第五一Ｏ六號），本院判
決如左：
    主  文
甲○○無罪。
    理  由
一、公訴意旨略以：被告甲○○明知其並無支付能力，竟意圖為自己不法之所有，並
    基於概括犯意，連續自民國（下同）八十八年一、二月間某日起，分別在南投縣
    草屯鎮○○路某不詳店名茶藝館及台中市某不詳地點，向被害人乙○○佯稱其需
    款孔急，最慢一個星期返還為由，向被害人分別借款新台幣（下同）三萬元及十
    一萬元，被告為取信被害人，並分別簽立到期日為八十八年二月二十七日、面額
    三萬元及到期日為八十八年二月二十八日、面額十一萬元之本票各一張，被害人
    信以為真而陷於錯誤，如數借予上開款項，詎本票到期被告拒不還款，被害人至
    此始知受騙，因認被告涉犯刑法第三百三十九條第一項之詐欺取財罪嫌等語。
二、訊據被告甲○○於檢察官偵查及本院審理中，固坦承有分三、四次向被害人乙○
    ○借款，並於八十七年十二月間某日，在台中市○○區○○街應被害人之要求簽
    發上開金額之本票二紙交予被害人，屆期並未兌現等情不諱，然堅決否認有何詐
    欺取財犯行，辯稱：其所借之款都用於還錢及賭博，因手頭很緊，且景氣不佳而
    無法償還，但有說要分期償還，先還二萬元，再按月還五千元，但乙○○不肯接
    受，其無詐欺被害人之意圖等語。公訴人認被告涉犯詐欺取財罪嫌，無非以被害
    人乙○○之指訴、本票影本二紙，及被告自承於借款時已無支付能力，且無償還
    意思等為其論據。
三、按犯罪事實應依證據認定之，無證據不得進定其犯罪事實，刑事訴訟法第一百五
    十四條定有明文。又刑法第三百三十九條第一項詐欺取財罪之成立，係以意圖為
    自己或第三人不法之所有，以詐術使人將本人之物交付為要件，所謂以詐術使人
    交付，必須被詐欺人因其詐術而陷於錯誤，若其所用方法，不能認為詐術，亦不
    致使人陷於錯誤，即不構成該罪( 最高法院四十六年台上字第二六０號判例可資
    參照) 。換言之，該罪必須行為人自始基於不法所有之意圖，以詐術使人交付財
    物，始能構成。至於民事當事人間，若有未依債務本旨履行給付之情形，在一般
    社會經驗而言，原因非一，非必出於自始無意給付之詐欺犯罪一端；而刑事被告
    依法不負自證無罪之義務，故在別無積極證據之情形下，自難違反刑事訴訟法第
    一百五十四條之規定，以被告單純債務不履行之狀態，即推定被告自始即有不法
    所有之意圖而施用詐術。
四、查本件被告甲○○確有積欠被害人乙○○借款十四萬元，並簽發上開金額之本票
    二紙交予被害人乙○○等事實，業據被告甲○○坦承不諱，且經被害人乙○○於
    偵查及本院審理中陳述屬實，並有本票影本二紙可稽，此事實可堪認定。惟查：
    被告在其個人所簽發而交付被害人之本票上，經核其上之被告姓名、身分證字號
    、住址等年籍資料，均與被告本人相符，並無虛偽作假而施用詐術之處。而被害
    人於檢察官偵查時，業已供承在借錢予被告之前半年認識被告，被告向伊借錢係
    為週轉之用等語（他字第六五三號偵查卷第五頁反面）在卷，按債務人若非為資
    金週轉之目的，自無隨意向人舉債之理，且向他人借款，多處於需款孔急、亟需
    現金之際，本身當然欠缺支付能力，故被告在經濟有困難之際向他人借款以求度
    過難關，乃屬人之常情，其向被害人借款時，所提係為週轉之理由，尚難認為虛
    妄不實，而無從認定被告借款時無支付能力即屬施用詐術，縱被告事後未能按期
    還款，亦屬民事上之債務不履行。且被告於檢察官偵查時，曾表明願一個月還五
    千元等語，但被害人當庭表示並不接受等情（他字第六五三號偵查卷第一七頁反
    面），亦堪認被告並非無清償借款之意。按刑事被告依法不負自證無罪之義務，
    在別無其他積極證據之情形下，自難以違反刑事訴訟法第一百五十四條之規定，
    以單純債務不履行之狀態，推定被告具有犯罪之意圖而轉令其提出有利於己之反
    證。因此，依上開現存之證據，既無從證明被告於向被害人借款當時，即自始具
    有不法所有之意圖及施用何種詐術，而被害人指訴被告詐欺取財，除表明被告遲
    延還款外，並未提出被告如何自始意圖從事財產犯罪之證據以憑調查，亦無陷於
    錯誤之情形，故本件應純屬被告與被害人間因被告積欠被害人借款未能按期如數
    清償之民事糾紛，應循民事訟訴程序解決之。此外，本案復查無其他積極證據足
    資證明被告甲○○有何不法所有之詐欺取財犯行，是以公訴人認被告涉犯上開詐
    欺取財犯行，係屬不能證明，依法自應為無罪之諭知。
據上論斷，應依刑事訴訟法第三百零一條第一項，判決如主文。
本案經檢察官林佳裕到庭執行職務
中    華    民    國      八十九      年      五       月       十九    日
                              臺灣南投地方法院刑事庭
                                  法  官  林  宜  民
右正本證明與原本無異。
如不服本判決，應於判決送達後十日內向本院提出上訴狀( 應附繕本 )。「切勿逕送
上級法院」。
                                  書記官
中    華    民    國      八十九      年      五       月       十九    日
「告訴人或被害人對於判決如有不服具備理由請求檢察官上訴者，其上訴期間之計算
係以檢察官收受判決正本之日期為準」


司法院資訊處製作；財團法人民間司法改革基金會備份。
